臺灣桃園地方法院民事簡易判決
110年度壢簡字第1252號
原      告  程惠萍  
被      告  潘永光  

上列當事人間請求返還不當得利事件，本院於民國111年2月15日
言詞辯論終結，判決如下：
    主    文
一、被告應給付原告新臺幣玖仟伍佰柒拾壹元，及自民國一百一
    十年三月二十七日起至清償日止，按年利率百分之五計算之
    利息。
二、原告其餘之訴駁回。 
三、訴訟費用新臺幣貳仟伍佰肆拾元由被告負擔新臺幣肆拾壹元
    ，餘由原告負擔。
四、本判決原告勝訴部分得假執行。 
　　事實及理由
壹、程序方面： 
　　原告經合法通知，未於言詞辯論期日到場，核無民事訴訟法
    第386 條各款所列情形，爰依被告之聲請，由其一造辯論而
    為判決。
貳、實體方面：
一、原告主張：(一)被告之前配偶即訴外人鍾善羽，自民國106
    年5月22日起至106年9月13日止，以代購各式演唱會內部門
    票為名，詐欺原告新臺幣（下同）300多萬元，並將詐欺所
    得款項匯入被告名下臺灣銀行000-000000000000號帳戶、郵
    局000-00000000000000號帳戶（下合稱系爭帳戶）共計226,
    400元(下稱A款項)，且鍾善羽上揭詐欺行為已經臺灣高等法
    院109年度上訴字第1157號判決(下稱刑事判決)犯詐欺取財
    有罪確定在案，被告與鍾善羽之前為夫妻，鍾善羽自103年
    就開始詐欺朋友、同事，然而被告沒有工作生活卻非常優渥
    ，被告稱對鍾善羽詐欺之事不知情，並不合理，故被告受有
    A款項之利益，實屬不法且無法律上原因，自應返還原告上
    開款項。(二)原告另於106年8月20日以網路旅遊服務平台Ag
    oda為被告代訂韓國首爾之明洞飯店，並以自己名下之台新
    銀行信用卡為被告支付住房費用9,571元(下稱B款項)，被告
    迄今仍未返還上開費用。為此，爰依不當得利之法律關係提
    起本件訴訟等語。並聲明：被告應給付原告235,971元，及
    自支付命令送達被告翌日起至清償日止，按年利率5％計算之
    利息。
二、被告則以：(一)針對詐騙款項的部分，臺灣桃園地方檢察署
    107年度偵續字第303號不起訴處分書（下稱不起訴處分書）
    已經對伊為不起訴處分了，系爭帳戶當時都是由鍾善羽在使
    用管理，所以伊不清楚系爭帳戶之使用情形，亦無自系爭帳
    戶取得任何金錢。(二)針對原告幫伊支付住房費用部分，伊
    對這件事情並不知情，當初伊們去韓國家庭旅遊時，伊有拿
    出30,000元支付旅遊費用，其餘旅遊費用則由鍾善羽支付，
    至於其係如何支付旅遊費用伊不清楚等語，資以抗辯。並聲
    明：原告之訴駁回。
三、本院之判斷：
（一）針對原告主張被告受有不法利得即A款項之部分：
　　1.當事人主張有利於己之事實者，就其事實有舉證之責任，
      民事訴訟法第277條本文定有明文。又民事訴訟如係由原
      告主張權利者，應先由原告負舉證之責，若原告先不能舉
      證，以證實自己主張之事實為真實，則被告就其抗辯事實
      即令不能舉證，或其所舉證據尚有疵累，亦應駁回原告之
      請求（參見最高法院17年上字第917號判例意旨）。
　　2.本件原告起訴請求被告返還A款項之部分，無非係以其認
      定被告自系爭帳戶取得其被鍾善羽詐欺之款項等語，然為
      被告所否認，並以上情抗辯。經查，原告以遭被告等詐欺
      代購演唱會內部門票之上揭事實為由，對被告提出幫助詐
      欺之刑事告訴，經檢察官為不起訴處分，有不起訴處分書
      在卷可參(見本院110年度司促字第673號卷，下稱司促卷
      第4至9頁反面)，自難認被告就鍾善羽詐騙原告一事有所
      知悉，而有幫助詐欺或參與詐欺行為；另參刑事判決書之
      記載(見司促卷第15頁及反面)，原告匯入鍾善羽之中國信
      託商業銀行帳戶（下稱中信銀帳戶）內總計2,673,471元
      ，復參不起訴處分書之記載(見司促卷第7至8頁)，鍾善羽
      雖由中信銀帳戶匯入系爭帳戶共計226,400元，惟本院審
      酌上開數額非鉅，且係於5個月內多次以小額匯款(均未逾
      3萬元)，審酌當時被告與鍾善羽為夫妻，夫妻間就家庭生
      活支出有金錢往來，核屬常情，且匯款原因本即不一而足
      ，此部分金錢流向並未逸脫社會通念，尚難僅憑此認定被
      告受有A款項即係鍾善羽之詐欺不法所得，期間顯然欠缺
      因果關係。另原告就其在本院主張之有利於己陳述，即被
      告收受鍾善羽詐欺原告之不法利得A款項等節，除系爭不
      起訴處分書內之附表二外，未提出其他相關證據資料供本
      院調查，依首揭法條規定及最高法院判例意旨，原告既無
      法舉證證明其主張為真實，法院毋須審酌被告抗辯之事實
      是否可採，即得逕為不利於原告之認定。故本件原告既無
      法證明被告有何收受上開不法利得之情事，復未能說明被
      告有無法律上原因受有利益，則原告請求被告返還A款項
      ，即屬無據。
（二）針對原告代墊住房費用B款項之部分：　
　　　按無法律上之原因而受利益，致他人受損害者，應返還其
      利益，民法第179 條前段定有明文。經查，原告主張為被
      告代墊住房費用B款項，業據其提出與其所述相符之網路
      旅遊平台Agoda訂單明細、台新銀行信用卡消費明細為證
      （見本院110年度促字第673號卷第16至17頁，下稱支付命
      令卷），而被告僅表示其對這件事情並不知情，都是鍾善
      羽處理等語，惟參上開訂房明細資料，B款項既為被告住
      於韓國首爾之明洞飯店所生，且訂單明細所載之住客姓名
      亦為「YUNGKUANG PAN」即被告，且被告亦未否認有到韓
      國旅遊，自應由被告負擔支付B款項，而原告代為清償B款
      項，被告因此受有B款項債務消滅之利益，而致原告受有
      金錢之損失，是被告受有B款項消滅的利益並無法律上之
      原因，則原告依不當得利之規定，請求被告返還上開墊付
      之B款項，洵屬有據。至於被告抗辯其有拿出30,000元支
      付旅遊費用，其餘旅遊費用則由鍾善羽支付，鍾善羽如何
      處理，被告不知情等語，應屬其與鍾善羽間債權債務關係
      ，與原告無涉，亦不能免除其應負之責任。
四、末按給付無確定期限者，債務人於債權人得請求給付時，經
    其催告而未為給付，自受催告時起，負遲延責任。其經債權
    人起訴而送達訴狀，或依督促程序送達支付命令，或為其他
    相類之行為者，與催告有同一之效力；遲延之債務，以支付
    金錢為標的者，債權人得請求依法定利率計算之遲延利息；
    應付利息之債務，其利率未經約定，亦無法律可據者，週年
    利率為百分之5，民法第229條第2項、第233條第1項前段、
    第203條分別定有明文。本件原告請求被告返還不當得利之
    債務，其給付並無確定期限，依前揭規定，被告應自支付命
    令送達之翌日起負遲延責任。經查本件支付命令係於110年3
    月16日寄存送達被告，有送達證書1紙在卷足憑（見司促卷
    第48頁），是被告應自110年3月27日起負遲延責任。
五、綜上所述，原告請求被告給付如主文第1項所示，為有理由
    ，應予准許。逾此部分之請求，則屬無據，應予駁回。
六、本件原告勝訴部分係就民事訴訟法第427條適用簡易程序所
    為被告敗訴之判決，依同法第389條第1項第3款規定，爰依
    職權宣告假執行。
七、本件事證已臻明確，兩造其餘攻擊與防禦方法均與判決結果
    不生影響，不再一一論述，附此敘明。
八、訴訟費用負擔之依據：民事訴訟法第79條，爰依職權諭知如
    主文第3項所示。
中　　華　　民　　國　　111 　年　　2 　　月　　24　　日
                  中壢簡易庭      法  官  張博鈞
以上為正本係照原本作成。
如不服本判決，應於送達後20日內，向本院提出上訴狀並表明上
訴理由，如於本判決宣示後送達前提起上訴者，應於判決送達後
20日內補提上訴理由書（須附繕本）。
如委任律師提起上訴者，應一併繳納上訴審裁判費。
中　　華　　民　　國　　111 　年　　2 　　月　　24　　日
                                  書記官  張季容